臺灣高等法院臺南分院民事判決　九十一年度家上易字第八號　Ｊ
　　　上　訴　人　甲　○　○
　　　被上　訴人　乙　○　○
右當事人間請求給付贍養費事件，上訴人對於中華民國九十一年六月十四日臺灣嘉義
地方法院第一審判決（九十一年度家訴字第五號）提起上訴，本院判決如左：
      主      文
上訴駁回。
第二審訴訟費用由上訴人負擔。
      事      實
甲、上訴人方面：
  一、聲明：求為判決：
（一）原判決廢棄。
（二）被上訴人在第一審之訴駁回。
  二、陳述：除與原判決記載相同者，茲引用之外，補稱：
（一）緣兩造於民國（下同）八十一年五月間相識，不久懷孕，奉子女之命，於八十
      二年三月十四日正式結婚；婚後不久，於同年六月十六日產下一女嬰，即長女
      之張翠珊。詎被上訴人坐月子一過，屢嫌公公婆婆不是，爭吵要搬出去居住，
      但上訴人為照顧年老父母，未予同意，被上訴人即經常無理取鬧，甚至以鬧自
      殺威脅上訴人；雙方同居近半年，被上訴人即藉回娘家為由，一去不返，置丈
      夫幼子於不顧。事後上訴人雖數次，或自己一人、或由親朋相陪到被上訴人娘
      家，請其回家；惟被上訴人均惡言相向，拒絕回家，且經常利用上訴人上班不
      在家時間，凌虐小孩、侮辱公婆、破壞傢俱等不當行為，欲使上訴人無心上班
      ，影響工作情緒，以此製造家庭不安，逼迫上訴人同意其離婚。
（二）後被上訴人果於九十一年十一月二十七日下午二時許，將親生骨肉張翠珊凌虐
      成眼、唇等多處腫傷；有財團法人基督教醫院診斷證明書可證，並經上訴人父
      母親張書炳、張陳桂香二人目擊。翌日雙方在爭吵中，被上訴人不經意脫口說
      出：「要讓我家變成乞丐」等語，上訴人一時害怕，即應其要求，同意至嘉義
      市○○路一三一號「陳代書事務所」簽訂離婚協議書；因被上訴人有凌虐小孩
      之惡行，故要求其不得探視小孩，惟被上訴人則反而藉機要求付贍養費及慰藉
      金等；雖當時言明於離婚手續完成給付新台幣（下同）十五萬元，但另約定每
      個月中旬給付贍養費一萬五千元部分，則忘記約定起訖日期及支付地點，則有
      離婚協議書可證。因上訴人係一苦力勞工，知識淺薄，無此經驗，一旦被激怒
      ，盡失理智，在盛怒難忍下，思慮欠週，誤入陷阱，亦忘記刪去「每月中旬付
      贍養費新台幣一萬五千元整」等字句，或規定起訖期限；但該部分詞句，顯係
      出於錯誤，故上訴人已於九十一年八月八日以嘉義東門郵局第五十四號存證信
      函向被上訴人聲明撤銷作廢在案。今原審判決認為上訴人應自離婚登記生效（
      九十年十一月二十八日）起，每月十五日應給付被上訴人贍養費一萬五千元乙
      節，顯已誤解。
（三）按解釋意思表示，應探求當事人之真意，不得拘泥於所用之辭句，民法第九十
      八條定有明文。本件兩造於九十年十一月二十八日簽訂之離婚協議書，其中第
      一條第三項有關贍養費及慰藉金之規定為：「男方願意給付女方新台幣壹拾伍
      萬元整，離婚手續完成給付，每個月中旬給付贍養費新台幣壹萬伍仟元整，無
      誤」等語，其文義到底是男方給付十五萬元，係在離婚手續完成時給付，而每
      月中旬給付贍養費一萬五千元，則未明定起訖日期；抑男方給付女方十五萬元
      同時，每月中旬需再給付贍養費一萬五千元，其文字銜接顯有前後矛盾，有待
      再探求當事人之真意。又兩造簽訂離婚協議書時，雙方是否確有認知及瞭解約
      定給付贍養費之文義；抑雙方均明知不可能履行之情況下，仍為虛偽之約定，
      實有疑問。
（四）又法律行為係乘他人之急迫、輕率或無經驗，使其為財產上之給付，或為給付
      之約定，依當時情形顯失公平者，法院得因利害關係人之聲請，撤銷其法律行
      為或減輕其給付；民法第七十四條第一項有明定。本件依兩造之身份地位，均
      屬低收入勞工，尤其上訴人尚須撫養年老父母及養育幼女張翠珊，生活重擔，
      較被上訴人有過之而無不及；且被上訴人今年才二十八歲，受過中等技職教育
      ，四肢健全，就業謀生無虞，不至陷於困境。又兩造協議離婚，非上訴人之過
      失，故若被上訴人主張依離婚協議書第一條第三項規定，即「男方願意給付女
      方新台幣壹拾伍萬元及每個月中旬給付贍養費新台幣壹萬伍仟元整」，則如同
      終身定期金約定，依當時簽訂離婚協議書時之情形，顯失公平。懇請  鈞院體
      恤上訴人勞工收入有限，又須照顧年老父母及單親撫育幼子之困境，准予撤銷
      或減輕贍養費之給付。
（五）被上訴人於原審雖陳稱：「兩造於八十二年三月十四日結婚，婚後與公婆同住
      ，結婚隔天婆婆便要向原告（即被上訴人）拿陪嫁金飾及現金，原告不願，從
      此便無安寧之日，婆婆總是對原告再三挑剔，進而不給吃飯，亦不讓出門，有
      時每天只給一頓飯或過日菜餚，直到懷了張翠珊，被告才對原告好些，當孩子
      出世，原告苦難日子也來臨了，婆婆常對原告漫罵，為了孩子，原告百般忍耐
      ，稍有不如意，被告更是對原告拳打腳踢」等情。然兩造所生女兒張翠珊係於
      婚前懷孕，並於婚後不久（約三個月）出生，有戶籍資料可稽；若被上訴人確
      有受上訴人拳打腳踢，何以從未有受傷之記錄。又被上訴人若係為孩子而百般
      忍耐，何以經常將小孩凌虐成傷？凡此，均足以證明乃被上訴人為達目的，不
      惜顛倒是非所言，不足採信。
  三、證據：除援用於原審所提之證據外，補提戶口名簿、診斷證明書、離婚協議書
      及郵局存證信函（以上均為影本）各一件為證；並聲請訊問證人張書炳、陳邱
      玉疋及許淑靜。
乙、被上訴人方面：
  一、聲明：求為判決：上訴駁回。
  二、陳述：除與原判決記載相同者，茲引用之外，補稱：
（一）按當事人締結之契約，一經合法成立，雙方均應受其拘束；又契約當事人一經
      意思表示一致，除兩造同意，或有解除之原因外，不容一造任意反悔請求解約
      ；最高法院十八年度上字第四八四號及十九年度上字第九八五號分別著有判例
      參照。
（二）原審調查證據之結果，認被上訴人係依兩造於九十年十一月二十八日所簽訂之
      離婚協議書，請求給付贍養費，上訴人應受其拘束，不容反悔拒絕給付；並認
      ：1.上訴人主張係受被上訴人之折磨無奈下，始簽下該紙離婚協議書云云，然
      未能舉證以實其說，又詢問上訴人是否要傳訊離婚協議書上之證人到場作證，
      上訴人亦認無必要，是上訴人所辯，要難輕信。2.本件兩造係於九十年十一月
      二十八日協議離婚，本不適用民法第一千零五十七條之規定，限於無過失之一
      方，始得請求給付贍養費，上訴人執此拒絕給付，尚有誤會。3.本件被上訴人
      既係依意定之債（即離婚協議書之契約關係）請求上訴人履行，而契約因當事
      人互相意思表示一致而成立，雙方當事人均受契約之拘束；縱令被上訴人有上
      訴人所指離婚前有如何可歸責之原因，因與上訴人給付如離婚協議書上款項之
      義務間無對價關係，尚不得執此為拒絕給付之理由，更不能因其無資力而拒絕
      履行契約。4.被上訴人訴請上訴人履行之離婚協議，雖該紙離婚協議書未定有
      期限，然究與國家社會一般利益無關，亦與一般道德觀念無涉，尚不生是否違
      背公序良俗之問題；是以上訴人亦不得以此為拒絕履行契約之理由。因而為上
      訴人敗訴之判決，原審判決認事用法，兩俱無違。上訴人之上訴，顯無理由。
  三、證據：除援用於原審所提之證據外，補提建物登記謄本、財政部臺灣南區國稅
      局財產歸屬資料清單及九十年度綜合所得稅各類所得資料清單影本各一份為證
      。
      理      由
一、本件被上訴人起訴主張：兩造原係夫妻，於九十年十一月二十八日協議離婚，並
    於同日共同至戶政機關辦理離婚登記。而雙方於離婚協議書第一條第三款已約定
    ：「男方（即上訴人）願意給付女方（即被上訴人）新台幣壹拾伍萬元整，離婚
    手續完成給付，每個月中旬給付贍養費新台幣壹萬伍仟元整，無誤」等語；詎雙
    方至戶政機關辦理離婚登記完畢後，上訴人竟立刻拒絕給付被上訴人上開款項，
    且就九十年十二月及九十一年一月份應由上訴人依約給付被上訴人之每個月一萬
    五千元之贍養費，上訴人亦拒絕給付；是以上訴人應給付被上訴人之贍養費，迄
    今總額已達十八萬元；又上訴人自離婚生效之日起所有之贍養費，均拒絕給付，
    諒悉其對於日後每月應依約給付被上訴人之贍養費，亦恐不可能自動履行。爰本
    於離婚協議書作用之契約履行請求權之法律關係，求為判命上訴人應給付被上訴
    人十八萬元及其法定遲延利息；並應自九十一年二月一日起，按月於每月十五日
    給付被上訴人一萬五千元之判決等語。
二、上訴人則以：兩造於八十一年五月間相識，而於八十二年三月十四日正式結婚；
    婚後不久，於同年六月十六日產下長女張翠珊。詎被上訴人坐月子一過，屢嫌公
    公婆婆不是，爭吵要搬出去居住，但上訴人為照顧年老父母，未予同意；被上訴
    人即經常無理取鬧，甚至以鬧自殺威脅上訴人；雙方同居近半年，被上訴人即藉
    回娘家為由，一去不返，置丈夫幼子於不顧。且被上訴人經常利用上訴人上班不
    在家時，凌虐小孩、侮辱公婆、破壞傢俱等不當行為，欲使上訴人無心上班，影
    響工作情緒，以此製造家庭不安，逼迫上訴人同意其離婚。後被上訴人果於九十
    一年十一月二十七日將親生骨肉張翠珊凌虐成眼、唇等多處腫傷；翌日雙方在爭
    吵中，被上訴人不經意脫口說出：「要讓我家變成乞丐」等語，上訴人一時害怕
    ，即應其要求，同意至陳代書事務所簽訂離婚協議書；因被上訴人有凌虐小孩之
    惡行，故要求其不得探視小孩，惟被上訴人則反而藉機要求付贍養費及慰藉金等
    ；雖當時言明於離婚手續完成給付十五萬元，但另約定每個月中旬給付贍養費一
    萬五千元部分，則忘記約定起訖日期及支付地點；按上訴人係一苦力勞工，知識
    淺薄，無此經驗，一旦被激怒，盡失理智，在盛怒難忍下，思慮欠週，誤入陷阱
    ，亦忘記刪去「每月中旬付贍養費新台幣一萬五千元整」等字句，或規定起訖期
    限；但該部分詞句，顯係出於錯誤，故上訴人已於九十一年八月八日存證信函向
    被上訴人聲明撤銷在案。又離婚協議書所載文字銜接顯有前後矛盾，有待再探求
    當事人之真意之必要；亦即兩造簽訂離婚協議書時，雙方是否確有認知及瞭解約
    定給付贍養費之文義；抑雙方均明知不可能履行之情況下，仍為虛偽之約定，實
    有疑問。另依兩造之身份地位，均屬低收入勞工，尤其上訴人尚須撫養年老父母
    及養育幼女張翠珊，生活重擔，較被上訴人有過之而無不及；且被上訴人今年才
    二十八歲，受過中等技職教育，四肢健全，就業謀生無虞，不至陷於困境。況兩
    造協議離婚，非上訴人之過失，故若被上訴人主張依離婚協議書第一條第三項規
    定，請求按月給付贍養費一萬五千元整，則如同終身定期金約定，依當時簽訂離
    婚協議書時之情形，顯失公平。懇請准予撤銷或減輕贍養費之給付。再者，兩造
    所生女兒張翠珊係於婚前懷孕，並於婚後不久出生；若被上訴人確有受上訴人拳
    打腳踢，何以從未有受傷之記錄。又被上訴人若係為孩子而百般忍耐，何以經常
    將小孩凌虐成傷？而此足以證明乃被上訴人為達目的，不惜顛倒是非所言，不足
    採信等語，資為抗辯。
三、按當事人互相表示意思一致者，無論其為明示或默示，契約即為成立；又解釋意
    思表示，應探求當事人之真意，不得拘泥於所用之辭句；另債權人基於債之關係
    ，得向債務人請求給付；而遲延之債務，以支付金錢為標的者，債權人得請求依
    法定利率計算之遲延利息；民法第一百五十三條、第九十八條、第一百九十九條
    第一項及第二百三十三條第一項前段分別定有明文。另按解釋當事人之契約，應
    於文義上及論理上詳為推求，不得拘泥字面，致失當時立約之真意；又契約應以
    當事人立約當時之真意為準，而真意何在，又應以過去事實及其他一切證據資料
    為斷定之標準，不能拘泥文字致失真意；而解釋當事人所立書據之真意，以當時
    之事實及其他一切證據資料為其判斷之標準，不能拘泥字面或截取書據中一二語
    ，任意推解致失真意，另解釋私人之契約應通觀全文，並斟酌立約當時之情形，
    以期不失立約人之真意；解釋當事人立約之真意，除雙方中途有變更立約內容之
    同意，應從其變更以為解釋外，均以當事人立約當時之真意為準（最高法院十九
    年上字第五十八號、第四五三號、第二十八號、十八年上字第一七二七號及四十
    九年台上第三○三號判例參照）。末按當事人主張有利於己之事實者，就其是事
    實有舉證之責任；民事訴訟法第二百七十七條定有明文。而契約成立後，債務人
    有依契約內容而為履行之義務；又主張常態事實者，就其事實無庸舉證，主張變
    態事者，應就變態事實負舉證義務，此為舉證責任分擔原則。再者，原告（即本
    件之被上訴人）對於自己主張之事實（即起訴事實）已盡證明之責後，被告（即
    本件之上訴人）對其主張於抗辯之事實，並無確實證明方法或僅以空言爭執者，
    當然認定其抗辯事實之非真正，而應為被告不利益之裁判；另主張法律關係存在
    之當事人，僅須就該法律關係發生所須具備之特別要件，負舉證之責任，至於他
    造主張有利於己之事實，應由他造舉證證明。換言之，原告（即被上訴人）就其
    所主張發生原因之事實，固有舉證之責任，若被告（即上訴人）自認此項事實而
    主張該債權已因清償、抵銷或其他原因而消滅，則此清償、抵銷或其他原因之事
    實，應由被告（即上訴人）負舉證之責任（最高法院十八年度上字第一六七九號
    、二八五五號及同院二十八年度上字第一九二○號、五十二年度台上字第五一八
    號判例參照）。
四、查被上訴人主張兩造原係夫妻，於八十二年三月十四日結婚，後因雙方個性不合
    ，遂於九十年十一月二十八日共同至嘉義市○○路一三一號「陳代書事務所」簽
    訂離婚協議書一紙，並於同日至所轄戶政機關辦理離婚登記完畢；另依兩造所簽
    訂之離婚協議書，其中第一條第三款確已約定：「男方（即上訴人）願意給付女
    方（即被上訴人）新台幣壹拾伍萬元整，離婚手續完成給付，每個月中旬給付贍
    養費新台幣壹萬伍仟元整，無誤」等語之事實，已據被上訴人於原審及本院審理
    時陳述在卷，並有其所提出之離婚協議書影本及戶籍謄本各一紙附卷可參（原審
    卷第六至七頁），且為上訴人於原審及本院審理時所不爭執，自屬真實。
五、被上訴人另主張依兩造所訂前揭離婚協議書內容所載，上訴人應於雙方至戶政機
    關辦理離婚登記完畢後，立刻給付被上訴人十五萬元，並應依約按月於每月中旬
    給付被上訴人一萬五千元贍養費；惟上訴人自辦畢離婚登記後，迄今均未給付之
    事實，亦據被上訴人於原審及本院審理時陳述在卷，並有其提出之前揭離婚協議
    書影本及台中水湳郵局第一○六八號存證信函一份在卷可參（原審卷第八頁）；
    再參以上訴人對於該離婚協議書之真正，且其自辦畢離婚登記後，迄今均未給付
    贍養費予被上訴人等情亦不爭執以觀，自亦屬真實。至上訴人雖為前揭情詞之抗
    辯，惟此則為被上訴人所堅決否認；從而，本件應予審究者厥為該離婚協議書之
    效力為何而已。經查：
（一）本件經本院核閱兩造所訂定之協議離婚書內容所示，其中第一條第三款確已約
      定：「男方（即上訴人）願意給付女方（即被上訴人）新台幣壹拾伍萬元整，
      離婚手續完成給付，每個月中旬給付贍養費新台幣壹萬伍仟元整，無誤」等語
      ；而上訴人於本院準備程序時對於協議離婚書內一之(一)有關子女之監護，及一
      之(三)有關贍養費及慰藉金之給付所載之文字內容，確係其親筆所書具乙情並不
      爭執（本院卷第五十頁）；另證人即兩造簽署離婚協議書當時擔任見證人之代
      書許淑靜於本院準備程序時亦證稱：「我在場，也有簽名」、「這些當時都有
      （指離婚協議書上字跡內容）」、「他們二人一起到我事務所，我從事代書，
      我當時沒有問何人所寫，來時就已經寫好了」、「當初要寫離婚協議書就說要
      給付金額」（見本院卷第四十九至五十頁）等情無訛在卷；再參諸前揭給付贍
      養費之約定內容前乃記載：「贍養費及慰藉金之給付：」等語，亦即該約定乃
      載於「贍養費及慰藉金之給付」項下以觀；可見兩造當時之本意，乃係男方（
      即上訴人）願意給付女方（即被上訴人）十五萬元，作為慰藉金；並同意於每
      個月中旬由上訴人給付贍養費一萬五千元予被上訴人，應無疑義；且究其文義
      之記載，前後相符，並無何矛盾或錯誤之情形。至兩造對於贍養費給付之始期
      雖於該離婚協議書中未明白約定，惟徵諸雙方對於贍養費及慰藉金之給付約定
      係載於同一款下，且約定慰藉金係於離婚手續完成給付，則探求雙方當時訂定
      系爭離婚協議書時之真意，及請求（給付）贍養費之目的（原因），應認兩造
      對於贍養費給付之始期，顯然亦是以離婚手續完成後開始給付無誤。因之，上
      訴人辯稱：雖當時言明於離婚手續完成給付十五萬元，但另約定每個月中旬給
      付贍養費一萬五千元部分，則忘記約定起訖日期及支付地點云云，尚不足採；
      且無礙於被上訴人就本件贍養費及慰藉金請求權之成立生效，自不能執此採為
      有利於上訴人之認定。
（二）上訴人雖辯稱：其係受被上訴人之折磨，在無奈之下始簽下該紙離婚協議書云
      云；惟此非僅已為被上訴人所堅決否認，且參以上訴人所提出兩造所生女兒張
      翠珊之診斷證明書所載（本院卷第三十八頁），其於病名欄僅記載：「左眼唇
      腫脹」等語，此外並無經實施手術、縫合或住院治療之記載，衡情傷勢並不嚴
      重；自尚難僅憑此傷勢即能遽認被上訴人有何以凌虐兩造所生女兒張翠珊之手
      段，以求折磨上訴人之可言。至證人即上訴人之父親張書炳於本院準備程序時
      雖證稱：被上訴人時常打孩子，打得兇狠等語，惟於本院再詢及被上訴人為何
      要打孩子時，證人張書炳則證稱：係因孩子有錯誤，就打等語（本院卷第五十
      一頁）；而按父母得於必要範圍內懲戒其子女，民法第一千零八十五條已定有
      明文；故被上訴人身為張翠珊之母親，於子女犯錯時施以懲戒，乃其法定監護
      及教養義務之行使，在上訴人迄仍無法提出其他確切之證據足資證明被上訴人
      有何凌虐兩造所生女兒張翠珊之情形下，尚難認被上訴人此一懲戒子女之行為
      ，與被上訴人所稱之「係受折磨無奈下，始簽下該紙離婚協議書」間有何因果
      關係或關聯之可言。況上訴人以被上訴人前揭傷害兩造所生女兒張翠珊之行為
      ，向原審法律聲請核發保護令事件，亦經該院以並未證明被上訴人有何其他不
      法侵害行為而予以駁回，有臺灣嘉義地方法院九十年度家護字第三二一號民事
      裁定影本一份在卷可參（原審卷第四十四頁）；此外，上訴人就其如何受被上
      訴人之折磨一節及該折磨是否已達脅迫之程度，既均未能提出確切之證據足資
      證明，或供本院調查以實其說；自尚難僅憑上訴人前揭無法查與事實相符之陳
      述，即採為其有受被上訴人之脅迫始簽署該離婚協議書之認定依據。
（三）至上訴人雖又辯稱：離婚協議書中所記載之「每月中旬付贍養費新台幣一萬五
      千元整」之詞句，係漏未將之刪去，顯係出於錯誤，故上訴人已於九十一年八
      月八日以郵局存證信函向被上訴人聲明撤銷在案云云，並提出嘉義東門郵局第
      五四號存證信函一份為證；惟此姑不論已因為被上訴人所堅決否認，且與本院
      所認定之前揭事實不符，致不足採。且上訴人於本院審理時既已自承上開詞句
      內容乃其親筆書寫無訛在卷；則衡諸常情，若上訴人當時無欲將前揭給付贍養
      費之約定，作為渠等所訂離婚協議書之內容，則其豈會將之書寫於「贍養費及
      慰藉金之給付」項中，並於該離婚協議書中親自簽名之理？況證人即兩造簽署
      離婚協議書當時擔任見證人之代書許淑靜於本院準備程序時亦證稱：「當初要
      寫離婚協議書就說要給付金額（指上訴人當時有無提出無法支付該金額）」等
      語在卷（本院卷第五十頁）；再徵諸按民法第八十八條第一項但書規定，當事
      人意思表示有錯誤時之撤銷權，以該表意人自己無過失（指抽象輕過失）者為
      限；而依上訴人前揭所辯，乃係因其過失致漏未將「每月中旬付贍養費新台幣
      一萬五千元整」刪去；且依民法第八十八條之規定，係指意思表示之內容或表
      示行為有錯誤者而言，與意思表示之動機有錯誤之情形有別（最高法院五十一
      年度台上字第三三一一號判例參照）以察；顯見上訴人將上開給付贍養費之約
      定，書立於離婚協議書中時，並未有何意思表示之內容有錯誤，或表意人若知
      其事情即不為意思表示之情形，殆無疑義。況縱認上訴人有民法第八十六條所
      規定之單獨虛偽意思表示（即心中保留）之情況，惟按意思表示，以相對人之
      受領為必要，基於維持交易安全之立法目的，若受此意思表示之相對人，明知
      表意人無受其拘束之意者，應使其無效外；其表意人雖無欲為其意思表示所拘
      束之意，應認其意思表示仍為有效；而本件上訴人自原審起訴迄本院審理時，
      均未主張及辯稱被上訴人有何明知表意人（即上訴人）無受該「每月中旬付贍
      養費新台幣一萬五千元整」記載內容拘束之意之情節，此部分自尚不能採為有
      利於其之認定。因此，上訴人前揭空言所辯，亦不足採。
（四）另按法律行為係乘他人之急迫、輕率或無經驗，使其為財產上之給付，或為給
      付之約定，依當時情形顯失公平者，法院得因利害關係人之聲請，撤銷其法律
      行為或減輕其給付；民法第七十四條第一項固定有明文。惟按法院依民法第七
      十四條第一項之規定撤銷法律行為，不僅須行為人有利用他人之急迫、輕率、
      或無經驗，而為法律行為之主觀情事，並須該法律行為，有使他人為財產上之
      給付或為給付之約定，依當時情形顯失公平之客觀事實，始得因利害關係人之
      聲請為之（最高法院二十八年度上字第一○七號判例參照）。然本件上訴人教
      育程度係二專畢業，為一智慮成熟之成年人，並有多年之工作經驗；嗣其與被
      上訴人結婚八年多，因感情不和而協議離婚時，雙方並約定於代書事務所簽訂
      離婚協議書，且簽訂離婚協議書時，並有證人許淑靜、陳邱玉疋二人在場簽名
      見證，同時該離婚協議書對於有關離婚後子女之監護、贍養費及慰藉金之給付
      等重要事項均有所約定，且雙方更於簽署離婚協議書之當日即至戶政機關辦理
      離婚登記以完成相關手續；衡情顯然雙方對於離婚意志甚堅，且對於離婚之相
      關手續及離婚後雙方間之權利義務關係之內容亦均已仔細考量，始有此舉；因
      此上訴人辯稱：離婚協議書之簽訂，係被上訴人乘其急迫、輕率或無經驗，使
      其為財產給付之約定云云，自不足採。此外，上訴人亦始終無法釋明其有何上
      開急迫、輕率或無經驗之情形，且無法提出其他確切之證據足資證明依當時情
      形，兩造為給付之約定有顯失公平之客觀事實，，或供本院調查以實其說；自
      尚難徒憑上訴人前揭無法查與事實相符之辯稱即採為有利於其之認定。
（五）再者，兩造於簽訂離婚協議書後，兩造之財產狀況或資力均未有何重大之變更
      ，且上訴人亦未提出其他確切之證據足資證明其確有財產狀況或資力發生重大
      之變更之情形，本院自亦無從依職權為減輕贍養費及慰藉金之給付或變更其他
      原有效果之判決。至法律行為，有背於公共秩序或善良風俗者，無效，民法第
      七十二條固定有明文。惟按該條乃指法律行為本身違反國家社會一般利益及道
      德觀念而言（最高法院六十九年台上字第二六○三號判例參照）。本件被上訴
      人訴請上訴人履行離婚協議，雖該紙離婚協議書就所約定之給付未定有期限，
      然究其內容尚與國家社會一般利益無關，亦與一般道德觀念無涉，自尚不生是
      否違背公序良俗之問題；是以上訴人亦不得以此資為其拒絕履行契約之理由，
      併予敘明。
六、綜上所述，本件被上訴人主張兩造原係夫妻，於九十年十一月二十八日協議離婚
    ，並於同日共同至戶政機關辦理離婚登記。而雙方於離婚協議書第一條第三款已
    約定：「男方（即上訴人）願意給付女方（即被上訴人）新台幣壹拾伍萬元整，
    離婚手續完成給付，每個月中旬給付贍養費新台幣壹萬伍仟元整，無誤」等語；
    詎雙方至戶政機關辦理離婚登記完畢後，上訴人竟立刻拒絕給付被上訴人上開款
    項，且就九十年十二月及九十一年一月份應由上訴人依約給付被上訴人之每個月
    一萬五千元之贍養費，上訴人亦拒絕給付；是以上訴人應給付被上訴人之金額迄
    今已達十八萬元；又上訴人自離婚生效之日起所有之贍養費，均拒絕給付，諒悉
    其對於日後每月應依約給付被上訴人之贍養費，亦恐不可能自動履行；爰本於離
    婚協議書作用之契約履行請求權之法律關係，請求判決上訴人應給付被上訴人十
    八萬元及自起訴狀繕本送達之翌日即九十一年二月二十一日起至清償日止，按年
    息百分之五計算之利息；並應自九十一年二月一日起，按月於每月十五日給付被
    上訴人一萬五千元；為有理由，應予准許。原審為被上訴人勝訴之判決，於法並
    無不合；上訴人上訴意旨指摘原判決不當，求予廢棄改判准如上訴聲明之請求，
    為無理由，應予駁回。
七、本件事證已臻明確，兩造其餘攻擊防禦方法及證據資料，核與本件判決結果不生
    影響，爰不予一一論述，併予敘明。
八、據上論結，本件上訴為無理由，依民事訴訟法第四百四十九條第一項及第七十八
    條，判決如主文。
中　　　華　　　民　　　國　　九十一　　年　　　十　　　月　　　八　　　日
　　　　 　　　　　　　　　　　　　 臺灣高等法院臺南分院民事第一庭
~B1審判長法官　王　　惠　　一
~B2　　　法官　蘇　　清　　恭
~B3　　　法官　張　　世　　展
右為正本係照原本作成。
不得上訴。
中　　　華　　　民　　　國　　九十一　　年　　　十　　　月　　　九　　　日
~B法院書記官　廖　　英　　琇
